【裁判字號】    89,易緝,72
【裁判日期】    890330
【裁判案由】    動產擔交法
【裁判全文】
臺灣板橋地方法院刑事判決                          八十九年度易緝字第七二號
    公  訴  人  臺灣板橋地方法院檢察署檢察官
    被      告  甲○
右列被告因違反動產擔保交易法案件，經檢察官提起公訴（八十七年度偵字第二七一
○六號），本院判決如左：
    主  文
甲○共同動產擔保交易之債務人，意圖不法之利益，將標的物遷移，致生損害於債權
人，處拘役伍拾日，如易科罰金均以佰元折算壹日。
    事  實
一、甲○明知其姊夫許瑞吉個人依法令規定無申領自用小貨車牌照資格，竟受許瑞吉
    （所涉本件共同違反動產擔保交易法犯嫌，未據起訴）之託，共同基於意圖不法
    利益之犯意聯絡，邀同不知情之其父孫順情與許瑞吉擔任連帶保證人，以其名義
    於民國八十五年八月二十二日，在臺北市○○○路○段一五○號，依動產擔保交
    易法規定，以分期付款方式，向順鴻企業股份有限公司（下簡稱順鴻公司）購買
    車號ＣＬ－九二五九號自用小貨車一輛，約定總價款為新臺幣（下同）五十四萬
    五千元，頭期款給付九萬五千元，其餘價款四十五萬元加計年息百分之二十計算
    之，合計以六十萬二千零六十四元，分十八期付款，每二個月一期，每期給付三
    萬三千四百四十八元，並訂立附條件買賣契約，約定上開動產擔保交易之標的物
    存放在其當時之戶籍地址即雲林縣東勢鄉○○村○○路一四六號，以其為上開動
    產擔保交易之債務人。嗣於順鴻公司依約交付上開車輛後，甲○旋將該車交由許
    瑞吉，遷移至不詳地點使用，未依上開契約約定停放於上址約定處所，迄八十七
    年八月十五日起，復未依約按期繳付分期款，上開車輛仍遷移不明，尋覓無著，
    致生損害於債權人順鴻公司。
二、案經順鴻公司訴請臺灣板橋地方法院檢察署檢察官偵查起訴。
    理  由
一、訊據被告甲○固不否認有於右揭時地受許瑞吉之託，依動產擔保交易法規定，分
    期付款向告訴人順鴻公司購買上揭小貨車，並將該車交付許瑞吉使用，未停放於
    約定處所之事實，惟辯稱：伊係受許瑞吉之託出名購車，購買後該車均由許瑞吉
    使用，亦由其負責繳款，與伊無涉，伊並無意圖為自己不法之利益云云。然查，
    右揭犯罪事實，業據告訴人之代理人乙○○指訴綦詳，復有契約書、動產擔保交
    易附條件買賣設定申請書、審核意見、信調審核表及發票日為八十七年八月十五
    日之分期付款支票及退票理由單各一紙等影本在卷可資佐證。而被告既為上揭動
    產擔保交易之債務人，依動產擔保交易法之規定，在債權未全部清償前，自不得
    任意將標的物遷移，至上揭小貨車是否係許瑞吉以被告之名義購買，價款應由何
    人給付，純係被告與許瑞吉之間內部約定問題，尚不得作為解免被告依法應負責
    任之理由。況被告明知許瑞吉個人依法令規定無申領自用小貨車牌照資格，竟仍
    受許瑞吉之託代為向告訴人依動產擔保法規定分期價購小貨車，取得車輛後復逕
    任由許瑞吉遷移約定停放處所使用，而分期款未按期繳納後，亦未見被告出面與
    告訴人處理，要難謂被告與許瑞吉間無意圖不法利益之犯意聯絡，故其上開所辯
    無非事後卸責之詞，不足採信。而告訴人即債權人因此而受有損害之情，亦灼然
    甚明。是本件事證明確，被告犯行堪以認定。
二、核被告所為，係犯動產擔保交易法第三十八條之遷移動產擔保交易標的物罪。其
    與許瑞吉間，有犯意聯絡及行為分擔，雖許瑞吉非本件動產擔保交易之債務人，
    惟依刑法第三十一條第一項規定，仍以共同正犯論。爰審酌被告之素行、犯罪動
    機、目的、手段、對告訴人所生危害、犯罪後之態度及尚未與告訴人和解等一切
    情狀，量處如主文所示之刑，並諭知易科罰金之折算標準，以資懲儆。
據上論斷，應依刑事訴訟法第二百九十九條第一項前段，動產擔保交易法第三十八條
，刑法第十一條前段、第二十八條、第三十一條第一項、第四十一條，罰金罰鍰提高
標準條例第一條前段、第二條，判決如主文。
本案經檢察官陳炎辰到庭執行職務
中      華      民      國    八十九    年      三      月     三十     日
                                    臺灣板橋地方法院刑事第六庭
                                        法  官  彭  全  曄
右正本證明與原本無異
如不服本判決應於送達後十日內向本院提出上訴狀
                                        書記官  梁  宜  庭
中    華    民    國      八十九      年     四         月     六       日
附錄本案論罪科刑法條全文：
動產擔保交易法第三十八條
  動產擔保交易之債務人，意圖不法利益，將標的物遷移、出賣、出質、移轉、抵押
或為其他處分，致生損害於債權人者，處三年以下有期徒刑、拘役或科或併科六千元
以下罰金。


司法院資訊處製作；財團法人民間司法改革基金會備份。
